---
output: github_document
---

<!-- README.pt-BR.md is generated from README.pt-BR.Rmd. Please edit that file. -->

```{r, include = FALSE}
knitr::opts_chunk$set(
  collapse = TRUE,
  comment = "#>",
  fig.path = "man/figures/README-",
  out.width = "100%"
)
```

[English](README.md) | **Português**

# cvmdata

<!-- badges: start -->
[![Lifecycle: experimental](https://img.shields.io/badge/lifecycle-experimental-orange.svg)](https://lifecycle.r-lib.org/articles/stages.html#experimental)
[![R-CMD-check](https://github.com/SidneyBissoli/cvmdata/actions/workflows/R-CMD-check.yaml/badge.svg)](https://github.com/SidneyBissoli/cvmdata/actions/workflows/R-CMD-check.yaml)
[![Codecov test coverage](https://codecov.io/gh/SidneyBissoli/cvmdata/graph/badge.svg)](https://app.codecov.io/gh/SidneyBissoli/cvmdata)
[![pkgdown](https://github.com/SidneyBissoli/cvmdata/actions/workflows/pkgdown.yaml/badge.svg)](https://github.com/SidneyBissoli/cvmdata/actions/workflows/pkgdown.yaml)
[![CRAN status](https://www.r-pkg.org/badges/version/cvmdata)](https://CRAN.R-project.org/package=cvmdata)
<!-- badges: end -->

API tidy para os dados abertos da CVM. A primeira versão cobre os
principais conjuntos de companhias abertas: cadastro (`cad`), ITR,
DFP e o Formulário de Referência (`fre`), incluindo as tabelas
ESG/governança sobre composição de conselho, remuneração e estrutura
acionária.

Nomes de tabelas, colunas, valores categóricos e texto livre são
preservados em português, exatamente como a CVM publica. Nomes de
função, argumentos e atributos de metadado seguem o padrão
inglês-tidyverse esperado pelo rOpenSci e CRAN.

## Por que cvmdata

A CVM publica os formulários em ZIPs anuais de CSVs com codificação
ISO-8859-1, schema específico por tabela e sem dicionário de dados
unificado. Workflows comuns — "me dá o DFP da empresa X de 2018 a
2024" — exigem download manual, tratamento de encoding, conversão de
`VL_CONTA` por `ESCALA_MOEDA` e join contra uma `submissao` separada
para traduzir CD_CVM em CNPJ. O `cvmdata` consolida tudo isso atrás de
uma chamada `cvm_fetch(dataset, table, companies, years, ...)` e
embarca o dicionário oficial como snapshot, então os tipos de coluna
vêm prontos.

Dois pacotes já existentes do Marcelo Perlin endereçam fatias
adjacentes do problema:

- [`GetITRData`](https://github.com/msperlin/GetITRData) cobria o ITR,
  mas foi arquivado pelo autor em março de 2020 e não recebe mais
  manutenção.
- [`GetDFPData2`](https://github.com/msperlin/GetDFPData2) é mantido
  ativamente e é a escolha certa quando se precisa só do DFP. O
  `get_dfp_data()` cobre os formulários *anuais*; ITR, FRE e o
  cadastro (CAD) estão fora do escopo.

O `cvmdata` unifica CAD, ITR, DFP e FRE atrás de uma única
`cvm_fetch()`, com filtros consistentes para companhias (CNPJ /
CD_CVM / texto livre com expansão de abreviações), cache HTTP com
revalidação por ETag/Last-Modified e janela TTL configurável, e o
dicionário e as codelists da CVM embarcados como snapshots (tipos de
coluna e valores categóricos canônicos, sem consulta em tempo de
execução).

## Instalação

`cvmdata` exige R ≥ 4.1 (pipe nativo) e ainda não está no CRAN. A
versão de desenvolvimento pode ser instalada do GitHub:

``` r
# install.packages("pak")
pak::pak("SidneyBissoli/cvmdata")
```

## Início rápido

Descubra o que está coberto (offline — a descoberta lê de snapshots
embarcados):

```{r}
library(cvmdata)

cvm_datasets()
```

O dicionário embarcado expõe os tipos e descrições que a CVM publica
para cada coluna:

```{r, results='asis'}
dict <- cvm_dictionary("dfp", "bpa")
tbl <- knitr::kable(
  dict[1:8, c("campo", "descricao", "tipo_dados", "tamanho")],
  format = "html"
)
cat('<div align="center">', tbl, '</div>', sep = "\n")
```

Baixe os balanços patrimoniais ativos individuais ("BPA individual")
para duas companhias em anos recentes. Companhias podem ser
identificadas por CNPJ, CD_CVM ou texto livre — neste último caso com
expansão de abreviações (`BANCO` casa `BCO`, `COMPANHIA` casa `CIA`,
e assim por diante):

``` r
bpa <- cvm_fetch(
  dataset     = "dfp",
  table       = "bpa",
  report_type = "ind",
  companies   = c("BCO BRASIL", "MAGAZINE LUIZA"),
  years       = 2022:2024
)
```

Limpe e formate CNPJs:

```{r}
cnpj_clean("00.000.000/0001-91")
cnpj_format("00000000000191")
```

## Documentação

Referência e artigos em
<https://sidneybissoli.github.io/cvmdata/>. A API exportada está
agrupada em cinco famílias:

- **Fetchers** — `cvm_fetch()`, `cad_fetch()` (alias mantido por
  ergonomia).
- **Discovery** — `cvm_datasets()`, `cvm_tables()`, `cvm_dictionary()`,
  `cvm_codelist()`, `cvm_dataset_years()`.
- **Cache** — `cvm_cache_path()`, `cvm_cache_set_path()`,
  `cvm_cache_info()`, `cvm_cache_clear()`. A janela de TTL para
  revalidação HTTP é configurável via
  `options(cvmdata.cache_ttl_seconds)` (default 30 dias).
- **Source backend** — `cvm_source_get()`, `cvm_source_set()`.
- **Utilidades** — `cnpj_clean()`, `cnpj_format()`.

## Proveniência dos dados

Os dados vêm do Portal de Dados Abertos da CVM
(<https://dados.cvm.gov.br/>). O backend ativo é selecionável via
`cvm_source_set()` (ou pelo argumento `source` de `cvm_fetch()`):

- `"cvm"` (default na v0.1) — HTTP direto ao Portal de Dados Abertos
  da CVM.
- `"mirror"` (default a partir da release que entrega a Fase F) —
  snapshots em parquet publicados em GitHub Releases e consultados via
  DuckDB com filter pushdown por ano, atualizados semanalmente por um
  workflow de ETL neste repositório.

Todo tibble retornado carrega atributos de proveniência (`source`,
`fetched_at`, `dataset`, `table`, `package_version`), permitindo a
qualquer consumidor auditar qual backend serviu os dados.

## Trabalhos relacionados

Para dados de mercado do lado da bolsa (preços, volumes, tickers,
índices, calendários de pregão), o companheiro natural é o
[`rb3`](https://github.com/wilsonfreitas/rb3) do Wilson Freitas (com
Marcelo Perlin como co-autor), que baixa e parseia os arquivos
públicos da B3. `rb3` e `cvmdata` são complementares: `cvmdata` cobre
os formulários do emissor publicados pelo regulador (CVM); `rb3`
cobre os dados de negociação publicados pelo operador de mercado
(B3). Análises que juntam microestrutura de mercado com
demonstrações financeiras usam os dois lado a lado.

## Suporte

Reporte bugs e peça features em
<https://github.com/SidneyBissoli/cvmdata/issues>.

## Como contribuir

Pull requests são bem-vindas. Veja
[CONTRIBUTING.md](CONTRIBUTING.md) (em inglês, por convenção
rOpenSci) para o setup de desenvolvimento, o gate de qualidade
rodado a cada commit, e o formato dos schemas YAML usados ao
adicionar um novo dataset.

O projeto adota o
[Código de Conduta do Contribuidor](CODE_OF_CONDUCT.md) (em
inglês). Ao contribuir, você concorda em respeitar seus termos.

## Licença

MIT © Sidney Bissoli.
